臺灣士林地方法院民事判決　　　　　　　93年度簡上字第92號
上　訴　人　戊○○
訴訟代理人　丁○○
被上訴人　　台灣中小企業銀行股份有限公司
法定代理人　甲○○
訴訟代理人　丙○○
　　　　　　己○○
當事人間請求清償信用卡消費借款事件，上訴人對於中華民國93
年3 月22日本院士林簡易庭93年度簡上字第145 號第一審判決提
起上訴，本院於94年5月12日言詞辯論終結，判決如下：
    主  文
原判決廢棄。
被上訴人在第一審之訴駁回。
第一、二審訴訟費用由被上訴人負擔。
    事實及理由
一、被上訴人主張：上訴人於民國92年9 月10日向被上訴人申辦
    ＶＩＳＡ國際信用卡（卡號4938─2500─7892─0105）使用
    ，詎領卡使用後，上訴人截至92年11月7 日止，累計積欠記
    帳消費款本金新台幣（下同）99,868元，及依信用卡約定條
    款第15條約定計算之循環利息，共計102,850 元未付，至92
    年11月21日之最後款日仍未依約繳款，屢經催討，未獲置理
    ，爰依信用卡消費契約，求為命上訴人給付102,850 元，及
    其中99,868元自92年11月8 日起至清償日止，按年息百分之
    15計算之利息，暨自92年12月9 日起至清償日止，其逾期在
    6 個月以內部分，按上開利息百分之10；逾期在6 個月以上
    部分，按上開利息百分之20計算違約金之判決（原審為被上
    訴人勝訴之判決，上訴人聲明不服）。並答辯聲明：上訴駁
    回。
二、上訴人辯稱：上訴人從未向被上訴人聲請及領用系爭信用卡
    ，有可能是上訴人之友人毛世明於94年4 月間免費帶上訴人
    到大陸娶妻於代辦護照時，冒名申辦的。上訴人本身係殘障
    人士並略有智障，信用卡申請書上之簽名、領取信用卡回執
    上之簽章，均非上訴人所為，信用卡申請書上之居住地址、
    服務單位等資料亦均非真實，上訴人自無給付系爭信用卡消
    費金額之義務等語。並聲明請求廢棄原判決，駁回被上訴人
    在原審之訴。
三、兩造不爭執之事實：
（一）兩造對於以上訴人名義申辦之系爭信用卡在被上訴人處尚
      有102,80 5元未繳納不爭執。
（二）兩造對於系爭信用卡申請書上之簽名並非上訴人所親簽不
      爭執。
（三）兩造對於辦理系爭信用卡所附身份證影本，該正本現在上
      訴人保管中不爭執。
（四）兩造對於毛世明帶上訴人到大陸去娶妻之時間為92年4 月
      份且上訴人去大陸14天，沒有負擔任何費用不爭執。
四、按當事人主張有利於己之事實者，就其事實有舉證之責任，
    民事訴訟法第277 條前段定有明文。又按民事訴訟如係由原
    告主張權利者，應先由原告負舉證之責，若原告先不能舉證
    ，以證實自己主張之事實為真實，則被告就其抗辯事實即令
    不能舉證，或其所舉證據尚有疵累，亦應駁回原告之請求，
    最高法院17年上字第917 號判例可供參照。本件被上訴人主
    張兩造間訂有信用卡消費契約之事實，為上訴人所否認，依
    前說明，應由被上訴人就此部分事實，先負舉證責任。經查
    ：
  (一)系爭信用卡申請書上申請人「戊○○」之簽名筆跡與上訴人
    於原審93年3 月22日言詞辯論期日當庭簽名之筆跡其特徵明
    顯不同，以肉眼即得判斷，被上訴人對於系爭信用卡申請書
    上之簽名並非上訴人所親簽亦不爭執，是系爭信用卡申請書
    之簽名並非上訴人所簽立之事實，自堪認定。
  (二)被上訴人主張系爭信用卡為上訴人親自申辦，為上訴人所否
    認，被上訴人聲請訊問證人即系爭信用卡承辦人員乙○○及
    審核人員庚○○為證，惟查證人乙○○證稱：「當時我是在
    櫃台是上訴人自己申請，表格已經填好，資料是核對沒有錯
    ，所以我就收下表格，我看身份證照片和來送件人大致相同
    ，所以我就收下文件。」、「（問：是否可以認得出來當時
    來辦理的人，是否為在場之上訴人？）時間太久，印象模糊
    ，當時很忙，他拿來時申請書上已經有簽名了，我不記得是
    否有請他再簽一次核對。」（見本院卷第32頁）、「（信用
    卡申請書）是我收下的，當時申請人所有的表格都準備好了
    ，他應該是有提出身分證正本，依正常的程序應該是這樣子
    處理的，身分證影本是申請人影印好的，不是我影印，按照
    我們銀行的申請流程我應該要對照正本的，但是時間太久了
    客人又很多我現在已經不太記得了。」、「（問: 你是否記
    得是上訴人本人去申請的？）我不記得了」（見本院卷第51
    頁），而證人庚○○則證稱：「是（申請書是我審核的）。
    我先打電話給當事人服務的明螢公司求證有無在那裡工作，
    然後有打申請人的大哥大，問他是不是有申請信用卡，我們
    也有向財稅中心查證有無不良記錄」等語（見本院卷第38頁
    ），觀之上開二證人之證詞，承辦系爭信用卡申請之人乙○
    ○，僅是單純收下已簽好姓名之申請書及身分證影本，並未
    請提出申請書之人親自在申請書上簽名，亦未確實請申請人
    提出身分證正本供其查核，更無法確定當時是否上訴人本人
    親自前往櫃台申辦的；而審核人員庚○○亦僅是以電話查核
    ，並未親自約見上訴人，當然亦無從得知電話中對答之人，
    究竟是否確為上訴人，被上訴人既係以臨櫃方式供大眾申請
    信用卡，自應請申請人親自在申請書上簽名，並詳細核對申
    請人之身分證件正本、詢問所提證件之相關資料，以查核申
    請人身分之真偽，收件後之審核亦應力求詳實，而非僅以電
    話查問，連對話之人究竟是否申請人本人均無從得知，是依
    證人乙○○及庚○○之前揭證詞，根本無從證明系爭信用卡
    確為上訴人本人所申辦。縱使系爭申請案所附身分證影本真
    實無誤，惟該影本仍可能係因本人遺失、遭竊或另有用途而
    遭他人取得或挪用，自不能僅因身分證影本之真正即要求本
    人負責。被上訴人為專業之金融機構，對於信用卡之承辦、
    審核，如能確實要求申請人本人親自簽名及令其提出身分證
    正本供核對並由發卡銀行自行影印留存，而非僅消極收受申
    請書及申請人提供之證件影本，原可將非本人申請之風險降
    低，被上訴人基於便利性或其他原因並未詳細查核，則因該
    方式所造成之風險與舉證困難，自應由對制度有選擇權之被
    上訴人負擔。又系爭信用卡究竟是否為毛世明所申辦使用者
    ，尚且未明，更不能僅因毛世明曾免費帶上訴人到大陸娶妻
    上訴人沒有負擔任何費用即率爾推論係上訴人將身分證交付
    毛世明令其申辦系爭信用卡以代費用之支付。
  (三)依首揭說明，被上訴人既先不能舉證，以證實其主張系爭信
    用卡為上訴人申辦使用之事實為真實，則上訴人就其抗辯事
    實即令不能舉證，或其所舉證據尚有疵累，亦應駁回被上訴
    人在第一審之訴。
五、綜上各述，本件被上訴人依據信用卡消費契約，請求上訴人
    給付102,850 元，及其中99,868元自92年11月8 日起至清償
    日止，按年息百分之15計算之利息，暨自92年12月9 日起至
    清償日止，其逾期在6 個月以內部分，按上開利息百分之10
    ；逾期在6 個月以上部分，按上開利息百分之20計算違約金
    ，為無理由，應予駁回。原審判決為被上訴人勝訴之判決，
    並依職權宣告假執行及免假執行，尚有未洽，上訴意旨指摘
    原判決不當，求予廢棄改判，為有理由，應予准許。
六、本件判決基礎已臻明確，兩造其餘之攻擊防禦方法及訴訟資
    料經本院斟酌後，核與判決不生影響，無一一論述之必要，
    併予敘明。
七、據上論結，本件上訴為有理由，依民事訴訟法第436 條之1
    第3 項、第450 條、第78條，判決如主文。
中　　華　　民　　國　　94　　年　　5 　　月　　31　　日
                  民事第一庭  審判長法  官  黃小瑩
                                    法  官  許永煌
                                    法  官  陳靜芬
以上正本係照原本作成。
本判決不得上訴。
中　　華　　民　　國　　94　　年　　6 　　月　　3 　　日
                                    書記官  陳秀蘭
